臺灣高等法院刑事判決　　　　　　　　99年度上重訴字第37號
上　訴　人　臺灣板橋地方法院檢察署檢察官
上　訴　人
即　被　告　宋志宏
選任辯護人　鄧湘全律師
　　　　　　王唯鳳律師
　　　　　　賴玉梅律師
上　訴　人
即　被　告　宋黃美玲
選任辯護人　賴玉梅律師
　　　　　　周福珊律師
　　　　　　王嘉斌律師
上列上訴人等因被告等殺人等案件，不服臺灣板橋地方法院98年
度重訴字第67號，中華民國99年5 月13日第一審判決（起訴案號
：臺灣板橋地方法院檢察署98年度偵字第19857 、200027、2174
1 號），提起上訴，本院判決如下：
    主  文
原判決關於宋志宏殺人暨應執行刑部分撤銷。
宋志宏犯傷害致人於死罪，處有期徒刑拾伍年，扣案如附表一所
示之物沒收。
其他上訴駁回。
宋志宏撤銷改判暨上訴駁回部分，應執行有期徒刑拾伍年陸月，
扣案如附表一所示之物沒收。 
    事  實                                                                
一、宋志宏於民國90年間，曾因施用第二級毒品案件，經法院裁
    定觀察、勒戒，因無繼續施用之傾向，於90年1 月31日釋放
    ，並經臺灣板橋地方法院檢察署檢察官以90年度毒偵字第44
    5 號為不起訴處分確定。另因傷害案件，經臺灣板橋地方法
    院94年度簡字第3745號刑事簡易判決，判處拘役20日，如易
    科罰金以銀元300 元折算1 日確定，於94年12月12日易科罰
    金執行完畢。宋志宏與非法入境之大陸女子陳米雪係同居男
    女朋友關係，宋志宏與黃亭芸（綽號「挫冰」，未婚，父母
    已亡）則為朋友關係。宋志宏於97年10月間，適逢有施用甲
    基安非他命及海洛因等毒品習性之黃亭芸與男友分手，情緒
    低落，宋志宏為求一己狎玩取樂，佯以幫助戒毒為由邀請黃
    亭芸同居，並持向不知情之員警商借影印之臺北縣政府警察
    局警察服務證影本（下稱警察服務證影本），偕同黃亭芸返
    家，冒充刑事警察，佯稱協助戒毒而由黃亭芸向其姑媽黃含
    笑借得生活費後（宋志宏僭行公務員職權部分未據起訴），
    自97年10月17日起，至黃亭芸於97年11月24日上午7 時10分
    送醫急救時止，宋志宏偕陳米雪、黃亭芸同居於宋志宏位於
    臺北縣樹林市（現改制為新北市樹林區○○○路211 號8 樓
    住處（下稱本件同居處所）。宋志宏於與陳米雪、黃亭芸同
    居期間，明知甲基安非他命業經行政院衛生署公告列為禁藥
    管理，屬藥事法第22條第1 項第1 款所規範之禁藥，不得轉
    讓，竟仍基於轉讓禁藥甲基安非他命之接續犯意，在本件同
    居處所，接續無償轉讓數量不詳之甲基安非他命予黃亭芸施
    用（尚無證據可認其轉讓數量已達毒品危害防制條例第8 條
    第6 項及其行為時之行政院所定「轉讓持有毒品加重其刑之
    數量標準」第2 條第1 項第2 款之加重標準），以為其等性
    行為時助興之用。
二、宋志宏在與陳米雪、黃亭芸同居期間，除無償提供甲基安非
    他命予黃亭芸施用外，亦利用黃亭芸係父母雙亡、又甫與男
    友分手，其本身有施用海洛因及甲基安非他命毒品習性，個
    人心理與家庭及社會支援系統均較為薄弱之機會，另基於傷
    害黃亭芸犯意，自97年10月17日起，迄於97年11月23日止，
    在本件同居處所，接續將黃亭芸綁於椅子淋溼，或以黑膠帶
    在黃亭芸身上黏綁鐵片或鐵筷，藉由電線連接電源或直接持
    電擊棒電擊黃亭芸身體；或以水管抽打黃亭芸身體各處；或
    以香煙觸燙黃亭芸身體；或命黃亭芸身著重型機車安全帽及
    護具，由宋志宏恣意以拳腳毆打，藉以發洩情緒或取樂。而
    人之頭部乃身體要害部位，若毆打被害人頭部或因此導致其
    頭部直接撞擊地板或牆壁，將有造成被害人頭部受重創而發
    生死亡結果之可能，此為依照一般人之知識經驗，於客觀上
    可得預見。宋志宏主觀上雖無殺死黃亭芸之意欲，黃亭芸死
    亡結果發生，亦非其本意，然其為發洩情緒或取樂，除以前
    述方法接續傷害黃亭芸，復於前述期間，在本件同居處所，
    接續毆打黃亭芸頭部及身體各處，其間並導致黃亭芸頭部撞
    擊地板或牆壁，乃合併造成黃亭芸頭部額頂頸部及右側頂部
    有鈍挫傷、雙顳額葉基部左右有硬腦膜下腔出血及血塊披覆
    、雙大腿外側多處鈍器傷及直徑約1 至1. 5公分潰瘍傷口、
    左右足底各有10個、4 個之直徑約1 至2. 5公分之燙傷後潰
    瘍傷口，右臀部有雙錘型約12乘2 公分之傷口、左臀部有瘀
    青約10乘8 公分傷口、雙臂多處鈍挫傷、左右手掌各有9 個
    、7 個之直徑1.2 至1.8 公分燙傷併潰瘍傷口等傷害。嗣於
    97年11月24日上午7 時10分許，黃亭芸因頭頂部皮下出血、
    左前額腦葉底部硬腦膜下腔出血導致中樞神經休克併發甲基
    安非他命導致之中毒性休克而脫肛、昏迷。而因黃亭芸所受
    硬腦膜下腔出血之傷害係隱於其頭顱內，宋志宏於主觀上，
    未預見此將造成黃亭芸死亡結果發生，在陳米雪告知黃亭芸
    昏迷、脫肛而躺於本件同居處所房間臥床後，宋志宏乃知事
    態嚴重，於97年11月24日上午7 時10分許，撥打119 電話請
    求將黃亭芸送醫急救，並於救護車抵達時，將黃亭芸背出本
    件同居處所欲速將黃亭芸送上救護車就醫，然黃亭芸已無生
    命跡象，經送往臺北縣樹林市仁愛醫院急救，黃亭芸在到院
    前，仍因左前額腦葉底部硬腦膜下腔出血導致中樞神經休克
    （併有甲基安非他命導致之中毒性休克）而傷重不治死亡。
三、宋黃美玲與宋志宏係母子關係。宋志宏於黃亭芸送醫後，擔
    心上開傷害致死犯行曝露，即指示陳米雪在案發現場清理傷
    害黃亭芸所用之電線、繩索、水管、電擊棒等物品。陳米雪
    將上開物品丟至黑色塑膠袋內（下稱本件黑色塑膠垃圾袋）
    ，並依宋志宏指示刻意迂迴下樓路徑，而將本件黑色塑膠袋
    丟棄在本件同居處所社區1樓公用垃圾桶內，適宋黃美玲聽
    聞鄰居告知其子宋志宏住處發生命案，因員警封鎖現場趕來
    關切，又遇見下樓之陳米雪，經陳米雪將宋志宏毆打黃亭芸
    之事告知宋黃美玲後，宋黃美玲因護子心切，詢問陳米雪案
    發現場是否已經收拾完畢，經陳米雪告知上揭收拾與丟棄本
    件黑色塑膠垃圾袋經過後，宋黃美玲明知陳米雪丟棄之本件
    黑色塑膠垃圾袋內裝有上述關係宋志宏殺人刑事案件之重要
    證據，竟共同基於湮滅刑事證據之犯意聯絡，於97年11月24
    日上午10時許，先由陳米雪取回本件黑色塑膠垃圾袋，並將
    之寄放在位於臺北縣樹林市○○路217號8樓之不知情鄰居王
    中尹與王潘煥雲夫妻處。至同日下午4 時許，宋黃美玲再親
    自前往王中尹夫妻住處取回本件黑色塑膠垃圾袋，並將之丟
    棄於不詳處所，而湮滅關係他人刑事案件之犯罪證據。
四、案經黃含笑訴由內政部警政署刑事警察局及臺北縣政府警察
    局樹林分局報請臺灣板橋地方法院檢察署檢察官偵查起訴。
    理  由                                                                
甲、證據能力部分
一、按被告以外之人於審判外之言詞或書面陳述，除法律有規定
    者外，不得作為證據。被告以外之人於偵查中向檢察官所為
    之陳述，除顯有不可信之情況者外，得為證據，刑事訴訟法
    第159 條之1 第2 項定有明文。至於刑事訴訟法第158 條之
    3 規定「證人、鑑定人依法應具結而未具結者，其證言或鑑
    定意見，不得作為證據。」其所謂「依法應具結而未具結者
    」，係指檢察官或法官依刑事訴訟法第175 條規定，以證人
    身分傳喚被告以外之人（證人、告發人、告訴人、被害人、
    共犯或共同被告）到庭作證，或雖非以證人身分傳喚到庭，
    而於訊問調查過程中，轉換為證人身分為調查時，此時其供
    述之身分為證人，則檢察官、法官自應依同法第186 條有關
    具結之規定，命證人供前或供後具結，其陳述始符合158 條
    之3 之規定，而有證據能力。若檢察官非以證人身分傳喚而
    以共犯、被告身分傳喚到庭為訊問時，其身分既非證人，即
    與「依法應具結」之要件不合，縱未命其具結，純屬檢察官
    調查證據職權之適法行使，當無違法可言。而前揭不論係本
    案或他案在檢察官面前作成未經具結之陳述，係屬被告以外
    之人於偵查中向檢察官所為之陳述，如符合刑事訴訟法第15
    9 條之1 第2 項所定傳聞例外之要件，仍非不得為證據，有
    最高法院97年度臺上字第1373號判決意旨可憑。本件陳米雪
    於97年12月26日、98年7 月21日接受檢察官偵訊時，係以被
    告身分接受調查而為供述（見臺灣板橋地方法院97年度他字
    第7606號偵查卷第82至86、231至236頁）。揆諸前揭說明，
    不能以刑事訴訟法第158條之3規定而排除其陳述之證據能力
    。又案件中之其他被告所為供述內容，固對被告本身而言，
    具備證人證述之性質，應賦予被告對質詰問之權利（司法院
    釋字第582號解釋理由書參照）。惟被告有與證人對質及詰
    問證人之權利，所謂「對質」，是指被告與證人同時在場，
    面對面互為質問之意。而被告之對質權，係藉由對質程序，
    法院得以觀察其問答之內容與互動，親身感受而獲得心證，
    有助於真實之發現；詰問權則係指訴訟上當事人有在審判庭
    輪流盤問證人，以求發現真實，辨明供述證據真偽之權利。
    現行刑事訴訟法對於詰問制度之設計，以同法第166條以下
    規定之交互詰問為實踐，屬於人證調查證據程序之一環；與
    證據能力係指符合法律所規定之證據適格，而得成為證明犯
    罪事實存在與否之證據資格，性質上並非相同。偵查中檢察
    官為蒐集被告犯罪證據，訊問證人旨在確認被告嫌疑之有無
    及內容，與審判期日透過當事人之攻防，調查人證以認定事
    實之性質及目的，尚屬有別。偵查中訊問證人或同案被告，
    法無明文必須傳喚被告使之得以在場，刑事訴訟法第18 4條
    第2項亦僅規定因發見真實之必要，得命證人與被告對質，
    故檢察官偵查中雖未命證人或同案被告與被告對質，尚非違
    法。此項未經被告對質詰問之被告以外之人於偵查中向檢察
    官所為之陳述，依刑事訴訟法第159條之1第2項之規定，原
    則上屬於法律規定為有證據能力之傳聞證據，於例外顯有不
    可信之情況，始否定其證據適格。現行刑事訴訟法關於行通
    常審判程序之案件，為保障被告之反對詰問權，復對證人採
    交互詰問制度，其未經詰問者，僅屬未經合法調查之證據，
    並非無證據能力，而禁止證據之使用。此項詰問權之欠缺，
    非不得於審判中由被告行使以資補正，而完足為經合法調查
    之證據，亦有最高法院97年臺上字第1069號判決意旨可資參
    照。陳米雪於偵查中以被告身分接受檢察官偵訊為陳述時，
    雖未經上訴人即被告宋志宏或宋黃美玲詰問，然陳米雪當時
    係本於自由意志為陳述，且查無顯然不可信之情形，復經原
    審以證人身分傳喚到庭作證，踐行交互詰問之調查程序（見
    原審卷二第33至47頁），當足以保障被告宋志宏、宋黃美玲
    對質、詰問權之行使，依前揭說明，陳米雪於偵查中之陳述
    ，得作為認定被告宋志宏、宋黃美玲犯罪事實有無之證據。
二、又按被告以外之人於審判外之陳述，雖不符前4 條之規定，
    而經當事人於審判程序同意作為證據，法院審酌該言詞陳述
    或書面陳述作成時之情況，認為適當者，亦得為證據。當事
    人、代理人或辯護人於法院調查證據時，知有第159條第1項
    不得為證據之情形，而未於言詞辯論終結前聲明異議者，視
    為有前項之同意，刑事訴訟法第159條第1項、第159條之1第
    2項、第159條之5 分別定有明文。除開前引陳米雪於檢察官
    偵訊時所為陳述外，有關本件判決所引認定被告宋志宏、宋
    黃美玲犯罪事實有無之證據之證據能力，被告宋志宏、宋黃
    美玲及其等辯護人於本院99年7 月5 日準備程序時，均表示
    無意見（見本院99年7 月5 日準備程序筆錄第4 頁），迄於
    本院100 年5 月25日審判期日言詞辯論終結，復未聲明異議
    ，本院審酌該等證據之取得過程並無瑕疵，與本件待證事實
    間復具有相當之關聯性，依刑事訴訟法第159 之5 規定，以
    之為本案證據並無不當。而本院於審判程序，亦依刑事訴訟
    法第165 條、第288 條之1 、第288 條之2 等規定，對被告
    宋志宏、宋黃美玲及其等辯護人告以內容要旨，並使其等表
    示意見並有辯論證明力之機會，自得採為認定被告宋志宏、
    宋黃美玲犯罪事實有無之依據。
乙、被告宋志宏部分
壹、認定事實所憑證據及得心證之理由
一、訊據被告宋志宏矢口否認有任何傷害黃亭芸致死及轉讓禁藥
    等犯行，辯稱：我與黃亭芸為朋友，我未施用甲基安非他命
    ，亦未曾提供甲基安非他命予黃亭芸施用，黃亭芸所施用毒
    品另有其他來源。我係因制止黃亭芸施用毒品無效，氣憤之
    餘，乃掌摑並持水管抽打黃亭芸，我的行為至多成立傷害罪
    。黃亭芸所受其他傷害係自住處外出時遭其前男友蔣耀倫或
    張志堅毆打所致，與我無關。而陳米雪證述我毆打、傷害黃
    亭芸情節，前後不一，妄想情節杜撰，其證詞自非可信。此
    外，本件經法醫師進行解剖鑑定，黃亭芸身體血液中甲基安
    非他命濃度與胃內容物之甲基安非他命濃度，合計後已足致
    命，黃亭芸實係自行施用甲基安非他命過量致死，且縱使黃
    亭芸之死因係硬腦膜下腔出血所致，法醫師已證述此係黃亭
    芸遭人持頭撞擊物品所致，依陳米雪之證詞，無法認定我有
    此毆打行為，黃亭芸之死亡與我的行為並無因果關係。又本
    件並無甲基安非他命施用器具或甲基安非他命經扣案，自不
    足以證明我確有轉讓安非他命之犯行云云。
二、經查：
（一）被告宋志宏與陳米雪為同居男女朋友，97年10月間適逢黃
      亭芸與男友分手，被告宋志宏曾以幫助戒毒為由邀請黃亭
      芸同居，並持警察服務證影本，陪同黃亭芸返家，冒稱刑
      事警察，由黃亭芸向其姑媽黃含笑借得生活費後，自97年
      10 月17 日起至97年11月24日止，被告偕陳米雪、黃亭芸
      一同居住於本件同居處所等情，業據陳米雪於原審證述明
      確（見原審卷二第34、40頁背面、原審卷三第73頁背面）
      。而證人黃含笑於原審亦證稱被告宋志宏曾持證件陪同黃
      亭芸，以幫助戒毒為由向其商借生活費等情（見原審卷三
      第25、26頁），復有被告宋志宏持以行使之警察服務證影
      本在卷可憑（見臺灣板橋地方法院檢察署98年度偵字第20
      027 號偵查卷第155 、156 頁）。質之被告宋志宏，其亦
      自承其陪同黃亭芸與黃含笑會面後，即一同返回本件同居
      處所，於上開期間，黃亭芸除曾在國凱街租屋並短暫停留
      外，自97年11月初起就完全待在本件同居處所等語（見原
      審卷三第161 頁），前述事實堪以認定。
（二）被告宋志宏自97年10月17日起至97年11月24日止與黃亭芸
      、陳米雪同居期間，被告宋志宏曾密集接續轉讓數量不詳
      之甲基安非他命予黃亭芸施用之事，經陳米雪於原審具結
      證述明確，其證稱其與被告宋志宏及黃亭芸在本件同居處
      所，都有吸食（甲基）安非他命，係被告宋志宏提供予黃
      亭芸吸食等情（見原審卷二第37頁）。陳米雪與被告宋志
      宏為男女朋友關係，以其與被告宋志宏之親密關係，當無
      冒偽證罪之追訴處罰風險而設詞構陷被告宋志宏之必要。
      而黃亭芸死亡後經法醫師解剖鑑定及進行毒物化學檢驗後
      ，黃亭芸之血液及胃內容物檢體，均發現有甲基安非他命
      反應，其死因之一亦研判包括甲基安非他命中毒性休克反
      應，有法務部法醫研究所（97）醫鑑字第0971102810 號
      鑑定報告書內載毒物化學檢驗及死亡研判經過可憑（見同
      上偵字偵查卷第49、50頁）。被告宋志宏辯稱其未提供予
      黃亭芸施用云云，顯與上開事證相悖。而證人陳伶旗即被
      告宋志宏前女友於接受檢察官偵訊時，亦證述黃亭芸因曾
      要向宋志宏拿毒品施用，曾詢問其宋志宏是否可靠，其與
      宋志宏為男女朋友，亦與黃亭芸交好，宋志宏與其交往期
      間曾吸毒，黃亭芸有毒癮，但黃亭芸居住中壢時，其曾陪
      同黃亭芸戒毒，那段時間黃亭芸沒有吸毒等語（見同上他
      字偵查卷第240 頁），足見黃亭芸在前往臺北縣樹林市與
      被告宋志宏同居前，在陳伶旗之陪同下，原已逐漸戒絕毒
      癮，但在樹林市與被告宋志宏同居月餘死亡後，卻呈現施
      用甲基安非他命毒品反應。被告宋志宏雖辯稱黃亭芸另有
      其他毒品來源，其未提供甲基安非他命予黃亭芸施用，並
      聲請傳喚證人即黃亭芸友人李信寬、高歆嵐、前男友蔣耀
      倫到庭作證。惟前述證人於本院100 年4 月20日審判期日
      作證，其等對於黃亭芸所施用毒品來源均證稱不清楚等情
      （見本院100 年4 月20日審判筆錄第8 、11至13頁），本
      院無從以其等證言，而為被告宋志宏有利之認定。而參諸
      被告宋志宏有施用第二級毒品甲基安非他命前案紀錄，有
      本院被告前案紀錄表可稽，其與陳伶旗交往期間，亦有吸
      用毒品惡習，其空言辯稱未提供甲基安非他命予黃亭芸施
      用，已難憑採。反觀陳米雪之證述，則與客觀之鑑定結果
      相合，自屬可信。被告宋志宏雖又以本件並未查扣甲基安
      非他命或施用器具，無從證明被告宋志宏曾轉讓甲基安非
      他命予黃亭芸施用等語置辯。惟甲基安非他命或相關施用
      器具，對於轉讓甲基安非他命犯罪事實之證明，僅為證據
      方法之一種，非謂未扣得甲基安非他命或相關施用器具，
      即不能認定被告宋志宏有轉讓甲基安非他命予黃亭芸之犯
      罪行為，黃亭芸死亡後，經法醫師解剖鑑定及進行毒物化
      學檢驗結果，其血液及胃內容物檢體，均發現有甲基安非
      他命反應，陳米雪亦具結證稱被告宋志宏在與黃亭芸同居
      期間，曾提供甲基安非他命予黃亭芸施用，其證詞信而有
      憑，堪以採信，已如前述。而本件案發現場即被告宋志宏
      與陳米雪、黃亭芸同居之本件同居處所，於案發之初即遭
      被告宋志宏、陳米雪清理並由陳米雪夥同同案被告宋黃美
      玲湮滅事證（詳後述），亦無從以本件未能查扣得甲基安
      非他命及施用器具之結果，而為被告宋志宏有利之認定。
（三）被告宋志宏與陳米雪、黃亭芸同居期間，被告宋志宏屢因
      情緒不佳，以電擊、水管抽打、香煙觸燙及拳腳徒手毆打
      黃亭芸頭部及身體等方式，接續傷害黃亭芸等情，業據陳
      米雪於99年2 月3 日原審具結證述明確，陳米雪證稱：「
      （檢察官問：97年10月16日至11月24日黃亭芸死亡前，妳
      是否與黃亭芸、被告宋志宏一起同住在本件同居處所？）
      是。」、「（檢察官問：這件案子是從97年10月17日之後
      發生的，黃亭芸何時開始跟妳與被告宋志宏同住？請說明
      從黃亭芸開始與妳、被告宋志宏同住一直至黃亭芸送醫的
      整個過程？）從簡愛汽車旅館那天開始，被告宋志宏、黃
      亭芸及我從簡愛汽車旅館一起回來家裡後，被告宋志宏說
      要幫黃亭芸戒毒，所以也不讓她回家，我們3 個人在本件
      同居處所，都有吸食（甲基）安非他命，是被告宋志宏給
      黃亭芸安非他命吸食。這段期間，我們有做愛，我常看不
      懂他們2 個人在講什麼，莫名奇妙的，被告宋志宏就會毆
      打黃亭芸，我有看到被告宋志宏電黃亭芸，電她的工具就
      是延長線，那個插頭長長的、插座還有紅黑的電線，有時
      候接鐵筷，有時候接鐵片，用黑膠布綁起來這樣電她，在
      她身上亂電。毆打她就是亂打，有一次還叫她戴安全帽及
      重型機車的裝備，使盡力氣的亂打、亂撞，那個時候我看
      了一下，我不想看就轉過去，後面他怎麼打，我就不知道
      ，然後也會把她拖到廁所電，有時候還會將她潑濕之後再
      電她。」、「（檢察官問：妳有無看過宋志宏毆打黃亭芸
      的頭部？）沒有。」、「（檢察官問：妳是看到宋志宏如
      何毆打黃亭芸？）就是會腳踢亂打，因為被被告宋志宏打
      的過程，黃亭芸都會撞到頭。」、「（檢察官問：妳有無
      看到黃亭芸撞到頭的哪裡？）被他打的時候，被他扯的話
      就會亂撞。」、「（檢察官問：妳說打的過程中，黃亭芸
      會撞到頭，黃亭芸的頭是撞到房間內何東西？）記不起來
      。」、「（檢察官問：在黃亭芸死亡前幾天，妳有無看過
      被告宋志宏毆打黃亭芸？）有。我記得她死的前一天，宋
      志宏還有陸陸續續打她、電她，宋志宏有拿水管亂抽，其
      餘記不太起來。」、「（檢察官問：妳在黃亭芸死亡前1
      、2 天，有無因為妳自己本身被被告宋志宏打之後，負氣
      而離開宋志宏家1 天，然後再回去被告宋志宏住處？）有
      。」、「（檢察官問：妳離開被告宋志宏家之後，大約相
      隔多久之後回去？當時為何離開？請說明離開之後怎樣的
      過程？）那天他也有拿水管打我，我看他要出去了，我趁
      他不在時，東西收一收，我就離開了。我收了自己個人的
      隨身用品、衣服、化妝品、保養品、鞋子等，我就離開他
      的住處，我就在街上晃，天亮的時候，我有打電話給宋志
      宏，我跟他說這是我最後一次打給你，我要去自首，我想
      回家。宋志宏就一直哀求我回來，說『你不要離開我，你
      回來我都聽你的』。」、「（審判長問：他為何要聽你的
      ？）因為我一直很反對他用安非他命，所以他說『我聽你
      的，你不喜歡的，我就不要，你不回來的話，我要把剉冰
       (我們都叫黃亭芸挫冰) 打死』，之後他就叫黃亭芸來跟
      我說，黃亭芸說『大嫂你回來啦，宋志宏很傷心』等等，
      被告宋志宏就一直問我在哪裡，要開車來載我，後來我沒
      有地方可以去，所以我就跟他回去了。」、「（檢察官問
      ：妳從外面回來之後，妳還有無看到宋志宏打黃亭芸嗎？
      ）我回來時，沒有看到他在打黃亭芸，只有看到房間亂七
      八糟的。」、「（檢察官問：你回到與被告宋志宏、黃亭
      芸一起居住的房間之後，那天宋志宏有無再打黃亭芸？）
      那天因為我睡睡醒醒的，我知道宋志宏有再弄她、打她，
      但我沒有看到被告宋志宏是怎麼打她。」、「（檢察官問
      ：妳沒有看到被告宋志宏怎麼打黃亭芸，妳如何知道宋志
      宏在打黃亭芸？）因為我睡睡醒醒的，我有聽到聲音，很
      吵，我有聽到他們的聲音。」、「（檢察官問：承上，聽
      到何聲音？）是被告宋志宏的聲音、黃亭芸的聲音還是2
      個都有？）我有聽到宋志宏的聲音，但是我不記得有沒有
      聽到黃亭芸的聲音。」、「（檢察官問：在妳與黃亭芸、
      宋志宏居住的這段時間，在黃亭芸死亡前，黃亭芸大約有
      多久沒有出門？）我記得有1、2個星期，黃亭芸沒有出門
      。」、「（檢察官問：是否知道黃亭芸是在何情況下沒有
      出門？）她身上傷很嚴重，到她死亡的前幾天，她行動很
      不方便，她傷很嚴重。」、「（檢察官問：黃亭芸身體很
      虛弱，是不是？）我沒有注意。」、「（檢察官問：黃亭
      芸身上的傷是誰造成的？）宋志宏。」、「（檢察官問：
      在11月24日黃亭芸死亡前，有發生大便拉在枕頭上的事情
      ，當時妳是否在場？）是，我在房間裡面。」、「（檢察
      官問：黃亭芸死亡前，前幾個小時、前半天及前一天有發
      生何事情？請說明黃亭芸死亡前的情況？）她一直說身體
      哪裡、哪裡不舒服，吃不下東西，只想喝水，就看了很難
      過，一下子說要被告宋志宏送她去醫院，然後證件拿來，
      她自己又說不去了，早上的時候，我看到她臉綠綠的，我
      就叫宋志宏趕快打電話叫救護車，他就打電話去叫救護車
      ，我去樓下等救護車時，我有注意到黃亭芸還沒有斷氣，
      但是我帶救護人員上去的時候，我衝進去房間告訴宋志宏
      說救護車來了，救護人員從電梯門口要進來的時候，被告
      宋志宏就背著黃亭芸出來，當時我就沒有注意她還有沒有
      氣。」、「（檢察官問：在黃亭芸來與妳及被告宋志宏同
      住之後，妳有無看到宋志宏拿電去電黃亭芸？）有。他陸
      陸續續都有在電她。」、「（檢察官問：是否記得宋志宏
      如何電黃亭芸？）因為時間久遠，我記不太清楚，除了第
      一次筆錄是宋志宏叫我說的，是假的以外，其於我陳述的
      都是事實。被告宋志宏有時候就接延長線，插頭長長的，
      有很多插座及按的開關，有一個很重的插頭插下去，有一
      個捲捲的電線，去接黑的紅的電線，把電線撕開，把它剪
      一點掉，裡面的銅線就跑出來，他有時候接鐵筷，有時候
      接鐵片，我不知道他是如何製造通電，我只知道他有這些
      東西，用這些東西組合，然後用黑膠布綁一綁，就黏在黃
      亭芸的腳底下，他自己控制開關，電到黃亭芸快要暈倒，
      他才關掉，有時候會綁在黃亭芸手裡，叫她握住，通電以
      後，他自己控制開關，電到黃亭芸快暈掉的時候才關掉。
      」、「（檢察官問：除了用這種方式去電黃亭芸外，還有
      無用其他方式電她？）有用一支黑色的電擊棒電她。」、
      「（檢察官問：妳有無看過宋志宏拿香菸頭去燙黃亭芸？
      ）我記得他有拿香菸燙她，但是燙在哪裡我不記得。」、
      「（辯護人問：有無親眼看過黃亭芸身上被電到潰爛的情
      形？妳何時看到黃亭芸身上有被電到潰爛這樣子的傷勢？
      ）宋志宏電她的時候，有時候會將黃亭芸的衣服脫光，將
      她綁在電腦椅上，分別將她的手、腳捆綁，讓她的腳打開
      。」、「（辯護人問：我要問的是，妳有無看到黃亭芸被
      電了之後，產生傷口的狀況？何時看到的？）有，她身上
      的傷我都有看到。」、「（辯護人問：黃亭芸屁股的傷口
      ，你有無看過？）有。」、「（辯護人問：宋志宏有無恐
      嚇、威脅叫黃亭芸不准離開或把門反鎖、釘起來這種狀況
      ？）我記得有一次我跟宋志宏上去頂樓，他會拿一個呼叫
      器給黃亭芸，他隨時call她的時候，她要回應。」、「（
      檢察官問：妳剛說妳中間有離開一段時間，在妳離開宋志
      宏住處之前，宋志宏有無打黃亭芸？）有。」、「（檢察
      官問是否記得宋志宏如何打黃亭芸，徒手、或用工具打？
      ）不記得。我記得宋志宏有修理她，但不記得怎麼打。」
      、「（檢察官問：在妳從外面回來之後，宋志宏有無再打
      黃亭芸？）到她死亡的前一天，宋志宏都還有打她。」、
      「（檢察官問：宋志宏要黃亭芸穿重機的裝備，如安全帽
      、頭盔的時候，他如何打黃亭芸？）宋志宏自己也有戴手
      套，就像摔角一樣，使力死命的打，我看他們打到都流汗
      ，很喘，很像發洩完感覺很爽的樣子，亂打亂踢。」、「
      （檢察官問：承上，是否像拳打腳踢一樣？）是，就亂打
      一通。」、「（檢察官問：如何拳打腳踢？）他家裡廁所
      離衣櫃有一點距離，宋志宏用腳踢黃亭芸的時候，黃亭芸
      就會摔到浴室門口，倒下去，有撞到頭。」、「（檢察官
      問：黃亭芸的頭有無撞到衣櫃？）我不知道。因為這次宋
      志宏打他的時候，我就轉過去，沒有看。」、「（檢察官
      問：宋志宏有無在浴室跟陽台櫃子之間或浴室門口打黃亭
      芸？）宋志宏有在浴室門口到陽台門口及衣櫃前面的空間
      打黃亭芸。」、「（檢察官問：除了剛講的穿防護衣的打
      法外，是否還記得宋志宏有在哪幾個地方如何打黃亭芸？
      ）宋志宏把黃亭芸綁在椅子上，把她推進去廁所電她，怎
      麼電她我就不知道，我沒有跟進廁所裡。」、「（檢察官
      問：除了上述打黃亭芸的方式外，有無用其他方法打黃亭
      芸？）有用白色的繩子綁起來之後電她。」、「（審判長
      問：提示警聲搜卷第43頁以下相驗照片，黃亭芸右邊屁股
      有被電了很大一片的傷口，就是你說的潰爛的現象，是否
      為宋志宏當時電的？）我沒有親眼看到，我只是有聽宋志
      宏說黃亭芸的屁股有被他燙爛，之後我有看到黃亭芸屁股
      上有這個傷。」、「（審判長問：當時黃亭芸嘴角、臉部
      有很多瘀傷，這些傷勢是如何來的？）我知道是宋志宏打
      到她流血，我有聽到聲音說她流血了。」、「（審判長問
      ：提示相驗照片第51、52頁，黃亭芸身上的孔洞傷勢如何
      造成的？）宋志宏電她時，有時候會叫黃亭芸手握住鐵片
      或鐵筷，然後控制開關電她。我知道宋志宏有用香菸燙黃
      亭芸，但是燙哪裡我不知道。」、「（審判長問：提示相
      驗照片第55頁，黃亭芸腳底的傷勢如何來的？）宋志宏會
      用鐵片黏住，固定在黃亭芸的腳底，然後控制開關電她。
      她死亡的前幾天，我都有看到她腳底的傷勢。」、「審判
      長問：提示相驗照片第60頁， 黃亭芸雙腳都有一點、一
      點燒焦的痕跡，這些傷勢如何來的？）我只知道宋志宏有
      時會拿鐵筷在黃亭芸身上亂畫、亂電。」、「（受命法官
      問：妳剛剛看到ＤＶ照片中黃亭芸被打的傷勢是否是宋志
      宏打的？）是。」、「（受命法官問：妳剛說宋志宏打黃
      亭芸時，妳頭轉過去不敢看，當時妳人有無在現場？）在
      。」、「（受命法官問：妳有無聽到黃亭芸喊痛求饒的聲
      音？）戴安全帽那次沒有聽到黃亭芸喊痛求饒的聲音。有
      一次宋志宏要打黃亭芸，黃亭芸衝出去，被宋志宏拉回來
      甩在床上，用手捶她肚子，這次黃亭芸就有求他，說宋哥
      不要這樣子，但是宋志宏沒有停手。」、「（受命法官問
      ：黃亭芸被打完之後，妳有無看過她的情況？黃亭芸有無
      昏沉、神智不清的樣子？）沒有說昏昏沉沉，也沒有生氣
      ，還是乖乖的聽他的。」、「「（受命法官問：從妳們3
      人開始一同住在樹林住處，一直至黃亭芸死亡為止，這段
      期間黃亭芸是否常被宋志宏打？）是。從她住進去沒有多
      久，多久我不確定，到她死亡之前，常常被宋志宏打。）
      」、「（受命法官問：當中黃亭芸有無還手？或沒有能力
      抵抗？）我只記得剛所述那次有求他並抵抗，其他我不記
      得。」、「（受命法官問：後來是不是越打越嚴重？）是
      。」等語（見原審卷二第33至47頁）。又陳米雪於98年7
      月21日以被告身分接受檢察官偵訊時供稱：「（問：你身
      上有宋志宏所造成其他的傷痕？）左手臂宋志宏用電線頭
      處碰我左手臂，還噴出火花，這是他第二次打我的時候，
      時間我有點忘記。其他部分傷痕，例如他曾打我造成的腫
      起與瘀青部分現在已經痊癒。」、「（問：自從你看到黃
      亭芸搬來居住案發地點之後，黃亭芸是否都與宋志宏同進
      同出，若黃亭芸出去宋志宏會一起出去？）幾乎。我記得
      有一次黃亭芸自己出去找房子，大概幾小時他就回來，那
      時黃亭芸身上應該還沒有很多傷，可能只有一點點傷痕，
      因為這是我跟黃亭芸第一次被宋志宏打以後，他才出去的
      ，所以此時他的傷痕沒有這麼多。」、「（問：宋志宏說
      黃亭芸在浴室跌倒撞到頭，你是否知道？）我沒看到。」
      、「（問：黃亭芸死前你都有跟在宋志宏、黃亭芸旁邊？
      ）有。除了有一次黃亭芸死亡的前一天我自己出去以外，
      那時我整理行李，本來想離開宋志宏，其餘時間我都有在
      旁邊。」、「（問：黃亭芸頭部有撞擊痕跡，並有傷痕，
      是如何造成？）我是常看到宋志宏打黃亭芸，黃亭芸因此
      頭部都有腫起來，黃亭芸的頭曾因宋志宏打他多次撞到牆
      與地板。」、「（問：警方扣到的安全帽、護具、護套你
      無法確認黃亭芸用過的？）我沒法確認是哪一頂，但至少
      有一頂是黃亭芸使用過，因為他兩頂長的很像。」、「（
      問：宋志宏使用的電擊設備？）我記得他是把一般的電線
      延長線插座，另外又拿一個黑色的電線插座插在那邊，那
      個電線捲捲的，他就把黑色的電線剪開，電線就露出裡面
      的鐵線。」、「（問：黃亭芸的頭髮如何被剃掉？）宋志
      宏把他剃掉的。我不知道為何宋志宏要剃黃亭芸的頭髮，
      當時黃亭芸看起來不願意，但沒有反抗。」、「（問：宋
      志宏為何不帶黃亭芸去醫院？）他沒有說他不要帶她去，
      他曾經有說要帶黃亭芸去，但黃亭芸一開始也要求要去醫
      院，後來拿了身分證後又反覆說不要去，宋志宏也沒有帶
      她去。」、「（問：宋志宏傷害黃亭芸的過程有無拍攝下
      來？）我沒有看到，但我有看到的是，我有看到電腦螢幕
      曾經有一個檔案是宋志宏問黃亭芸話，黃亭芸答話後就被
      宋志宏打一下，打了很多下，但是螢幕裡並沒有出現宋志
      宏的人，共出現宋志宏的手及聲音，宋志宏提問的問題我
      不記得。」、「（問：宋志宏有無提供你與黃亭芸吸食毒
      品？）是。」、「（問：宋志宏提供你與黃亭芸吸食毒品
      多久？）從97年10月16日從簡愛汽車旅館到黃亭芸死前的
      幾天才沒有。之前每天幾乎都有在用安非他命。」、「（
      問：你證稱宋志宏要求生前自己書立自白書，以避免東窗
      事發，請問黃亭芸總共書寫幾張自自書？）我有看到的就
      有2 張。」、「（問：宋志宏有買藥幫黃亭芸擦？）有。
      但是傷口不會好。」、「（問：宋志宏為何對你或黃亭芸
      做這些傷害行為？）他說我們不聽他的話，但我覺得他是
      發瘋了，他沒吸毒時沒有對我動手過，但我印象中他與他
      妹妹吵架時也有動手，那時他沒有吸毒。他對我與黃亭芸
      動手都是吸食安非他命以後才會做。」、「（問：宋志宏
      與你們一起施用安非他命是為了性行為需要？還是為了動
      手打人？）他施用安非他命後會跟我與黃亭芸做愛，之後
      宋志宏就會在電腦桌前做他自己的事情，我也看不懂，之
      後我跟黃亭芸講事情，宋志宏脾氣來了，就會打人，也會
      電人。」、「（問：宋志宏傷害你與黃亭芸的地點，都是
      在案發的房間內？）是。」、「（問：黃亭芸的手掌傷痕
      係一個一個洞，是如何造成的？）宋志宏有時會用電擊棒
      壓住黃亭芸的手，還會用鐵片接電要黃亭芸握住，宋志宏
      再按開關。黃亭芸手掌傷痕是不是電擊棒造成我不清楚，
      但我知道宋志宏有要黃握住鐵片之後宋在通電。」、「（
      問：補充？）剛剛偵訊筆錄第2 頁中寫我沒看到黃亭芸在
      浴室裡撞到頭，我的意思是說我沒有看到黃亭芸自己一個
      人在浴室裡跌倒不小心撞到頭。可是我有看過宋志宏在浴
      室裡打黃亭芸害黃亭芸撞到頭。宋志宏在浴室裡亂打黃亭
      芸而使黃亭芸撞到頭。」、「（問：宋志宏傷害的器具有
      哪一些？）黑色電擊棒、紅黑的電線、水管、白色繩子。
      」、「（問：紅黑電線是否是扣案的電線？）款式是一樣
      。」、「（問：補充？）我剛說在浴室的部分是說，宋志
      宏會將黃亭芸身體弄濕，然後在用電電黃亭芸，宋會在浴
      室門口附近打他，害黃撞到頭，因為浴室很小。」、「（
      問：上開電擊如何接電？）電線是從電腦桌接電，然後接
      延長線，延長線很長。因為宋志宏會拿兩支電線接鐵片，
      一支有電、一支沒電，宋會嚇黃，使黃搞不清楚哪一支有
      電、哪一支沒電。我看過宋丟到浴室地板的是沒有電的，
      是嚇黃亭芸的，有電的部分是直接碰黃的身體，在浴室外
      或浴室內都有。」等語（見同上他字偵查卷第231 至236
      頁）。細繹陳米雪於原審證詞內容與其在偵查中以被告身
      分接受檢察官偵訊時所言大致相同，並核與法務部法醫研
      究所98年1 月14日（97）醫鑑字第0971 10 2810號鑑定報
      告書記載黃亭芸所受：頭部額頂頸部及右側頂部有鈍挫傷
      、雙顳額葉基部左右有硬腦膜下腔出血及血塊披覆、雙大
      腿外側多處鈍器傷及直徑約1 至1.5 公分潰瘍傷口、左右
      足底各有10個、4 個之直徑約1 至2.5 公分之疑燙傷後潰
      瘍傷口，右臀部有雙錘型約12乘2 公分之傷口、左臀部有
      瘀青約10乘8 公分傷口、雙臂多處鈍挫傷、左右手掌各有
      9 個、7 個之直徑1.2 至1.8 公分疑燙傷併潰瘍傷口等傷
      勢狀況相符（見同上偵字偵查卷第48頁）。而鑑定證人即
      負責本案解剖鑑定之法醫師蕭開平於原審亦具結證稱：陳
      米雪之證述與其解剖黃亭芸時發現之傷勢狀況相符（見原
      審卷三第48頁）。原審應被告宋志宏之辯護人請求，於蕭
      開平法醫師到庭作證之交互詰問證據調查程序完畢後，再
      就被告宋志宏所提質疑，函詢法務部法醫研究所說明，該
      所覆函亦明確指出：黃亭芸身上瀰漫性傷口非一般人能忍
      受，為凌虐之型態傷，大部分傷口有嚴重潰瘍狀；可能凌
      虐工具包括電擊筷子、電擊板、香煙等在局部、不同時間
      接觸，接觸角度與癒合程度不同均可能形成各個類型之傷
      口；依陳米雪證述被告電傷黃亭芸臀部情形，經核身體重
      力及著力點位置，符合為電擊板之電擊燒灼、電灼傷之型
      態傷；黃亭芸身上陳舊性傷口及結痂傷，呈現傷口已有某
      種程度之癒合，尤其符合凌虐性傷口，不因黃亭芸死亡後
      冷凍、冷藏而改變；其傷口癒合為長期性，與服用美沙冬
      無關，傷口不易癒合與死因較無直接相關等情，有法務部
      法醫研究所99年4 月9 日法醫理字第0990 001311 號函在
      卷可憑（見原審卷三第118 至120 頁）。被告宋志宏雖一
      再指摘陳米雪之證詞並非可信，惟核陳米雪於偵查及原審
      之證詞，就其本身與被告宋志宏及黃亭芸同居期間、處所
      及相處情形，被告宋志宏傷害黃亭芸藉以取樂之手段及過
      程，及黃亭芸命危時送醫救治情形之基本事實經過，所述
      互核大致相符，復與上揭法務部法醫研究所解剖鑑定報告
      與函覆說明及蕭開平法醫師於原審證詞相合。而陳米雪於
      案發之初雖於警詢時坦護被告宋志宏，證稱其未曾看見被
      告宋志宏毆打黃亭芸云云，然被告宋志宏曾於陳米雪收容
      後，撥打電話予陳米雪，被告宋志宏一方面故意利用通話
      機會講述對己有利之申辯，另方面卻明白要求陳米雪於偵
      訊時配合陳述黃亭芸傷勢係外出時造成，以為呼應，此觀
      卷附通訊監察通話內容即明（見同上他字偵查卷第211 、
      21 2頁）。而陳米雪係經內政部警政署刑事警察局對其進
      行測謊鑑定後，查出其有利於被告宋志宏之陳述有說謊不
      實反應後，陳米雪始坦承敘述目擊事實並由測謊人員代書
      後交由其親閱簽認，並進而向檢察官說明所目擊之案情，
      此過程經證人即實施測謊人員周茜苓、林故廷及陳米雪分
      於原審證述明確，並有內政部警政署刑事警察局98年7 月
      17日刑鑑字第0980099561號測謊鑑定書可稽（見原審卷二
      第33頁背面、34、55頁背面至61頁、同上他字偵查卷第
      248 至256 頁），而陳米雪與被告宋志宏為男女朋友關係
      ，依上揭事證，陳米雪與被告宋志宏殺人犯行本無關連，
      亦無設詞誣指被告宋志宏之必要，陳米雪之證詞應係事實
      ，而可採信。
（四）被告宋志宏雖又辯稱黃亭芸所受傷勢係遭其前男友蔣耀倫
      或張志堅毆打所致，與其無關云云。惟被告宋志宏於警詢
      時並未提及黃亭芸曾遭他人毆打一事，直至檢察官偵訊時
      ，被告宋志宏始稱黃亭芸於97年10月份至其住處住一天後
      ，人又不見，至97年11月7 日又回來，其於97年11月24日
      往前推一、二週時，發現死者身上有傷痕，死者說是她中
      壢男友（即蔣耀倫）造成云云（見同上偵字偵查卷第64頁
      ），然其辯詞核與前述被告宋志宏、黃亭芸、陳米雪同居
      之事實不符，蔣耀倫亦於原審證述其係於97年10月15日與
      黃亭芸分手（見原審卷三第31頁），繼於本院100 年4 月
      20日審理時具結證稱其與黃亭芸分手後，僅因協助黃亭芸
      搬家及清理雜物而與黃亭芸見面，未曾毆打黃亭芸等語（
      見本院100 年4 月20日審判筆錄第15頁）。而黃含笑復於
      原審證稱：黃亭芸與蔣耀倫於97年9 月底協定分手，10月
      初黃亭芸就搬離開，自己租房子，10月初我帶她去辦身分
      證時，她氣色看起來非常健康，黃亭芸搬完家後，對我說
      都聯絡不到蔣耀倫等語（見原審卷三第27、28、29頁），
      被告宋志宏指稱黃亭芸傷勢為蔣耀倫造成云云，顯屬無據
      。再者，被告宋志宏於原審審理期間，又指稱黃亭芸曾表
      示遭2 人毆打，除前男友即蔣耀倫外，另一人叫張志堅云
      云。惟被告宋志宏旋自稱警察查到樹林市有位張志堅，但
      該人已被打死云云（見原審卷三第162 、163 頁），被告
      宋志宏所執辯解，無非欲將刑責推諉於第三人，要難憑採
      。此外，被告宋志宏自警詢起即明確供承陳米雪並未毆打
      黃亭芸，然被告宋志宏獲悉陳米雪之證詞對其不利後，即
      於原審言詞辯論時改口指稱陳米雪與黃亭芸不合、吵架，
      黃亭芸死前，陳米雪之行為有異，其懷疑黃亭芸之死與陳
      米雪有關云云（見原審卷三第176 頁），惟當原審質問被
      告宋志宏時，其又稱此係出於臆測，同居期間黃亭芸未曾
      提過曾遭陳米雪毆打之事，陳米雪亦未提及曾毆打過黃亭
      芸等語（見原審卷三第165 頁）。可見被告宋志宏所辯，
      全意在推卸責任。至證人宋宥勳即被告宋志宏之弟雖於本
      院100 年4 月20日審理時到庭證稱其在97年10月至同年11
      月24日之期間，每日均有返家，在凌晨期間，未曾聽聞本
      件同居處所有異常聲響或有何爭吵聲（見本院卷二第19頁
      ），被告宋志宏以此主張其無陳米雪所指證之傷害黃亭芸
      之行為。然宋宥勳為被告宋志宏之弟，所為證言之憑信性
      已待檢驗，而黃亭芸於上述期間確與被告宋志宏同居於本
      件同居處所，宋宥勳竟稱其未見過黃亭芸，後又改稱其不
      清楚綽號「挫冰」之黃亭芸究竟有無居住於本件同居處所
      （見本院卷二第18、19頁），其所言顯有匿飾，亦不足為
      被告宋志宏有利之認定。而參諸本件黃亭芸所受傷勢，呈
      現長期遭受凌虐之過程，傷口已生癒合情形，顯示黃亭芸
      持續遭受方式、程度不等之傷害，非僅短期、偶發狀況所
      致，甚為明顯，受害模式上與一般婦弱持續受暴之情況相
      近，而陳米雪雖曾一度指稱黃亭芸自本件同居處所外出時
      並無此類傷勢，返回後始有云云（見同上他字偵查卷第83
      頁），惟此與其事後於本院審理時所為具結之可採信為事
      實之證詞內容不合，被告宋志宏援此為辯，當無可採。本
      件偵查檢察官為明實情，囑請內政部警政署刑事警察局對
      被告宋志宏進行測謊鑑定，有關被告宋志宏辯稱其未毆打
      黃亭芸乙節，呈現說謊不實反應，有內政部警政署刑事警
      察局98年7 月17日刑鑑字第0980099561號鑑定書在卷可稽
      （見同上他字偵查卷第248 頁）。綜上，被告宋志宏前揭
      所辯，純係卸責之詞，不足採信。
（五）又查黃亭芸係在被告宋志宏同居期間持續受宋志宏傷害，
      形成瀰漫性傷口，終至黃亭芸因頭頂部皮下出血、左前額
      腦葉底部硬腦膜下腔出血導致中樞神經休克併發甲基安非
      他命導致之中毒性休克而脫肛、昏迷，於97年11月24日上
      午7 時10分許送往臺北縣樹林市仁愛醫院急救，然黃亭芸
      於救護車抵達時已無生命跡象，到院前即已死亡等情，有
      臺灣板橋地方法院檢察署相驗屍體證明書、檢驗報告書、
      法務部法醫研究所解剖報告書、鑑定報告書及相驗照片在
      卷可憑（見臺灣板橋地方法院檢察署97年度相字第1487號
      相驗卷第38至45、51、75至85、90頁，同署98年度警聲搜
      字第2518號卷第42至60頁）。被告宋志宏雖辯稱依黃亭芸
      解剖後血液中甲基安非他命濃度與胃內容物之甲基安非他
      命濃度合計結果，黃亭芸係施用甲基安非他命過量致死，
      且縱使黃亭芸之死因係硬腦膜下腔出血所致，亦無法認定
      被告宋志宏有類此毆打行為，黃亭芸身上之潰瘍傷口應為
      皮膚病，其死亡與被告宋志宏行為間並無因果關係云云。
      惟被告宋志宏係將黃亭芸血液、胃內容物檢測出之甲基安
      非他命劑量予以加總後，逕稱黃亭芸之死因為施用甲基安
      非他命過量致死，已乏依據。而黃亭芸之死亡原因，依前
      引法醫研究所之鑑定報告書研判結果，為「中樞神經休克
      及中毒性休克。顱內出血併甲基安非他命中毒。」（見同
      上偵字偵查卷第50頁），蕭開平法醫師於原審亦具結證述
      致死之甲基安非他命劑量約為20% （即0.2 ），本案只有
      0.118 （指血液中毒物濃度）或0. 12 （指胃部內容物中
      毒物濃度）而已，未達致死濃度，及本案黃亭芸臚內出血
      即是解剖報告書所載硬腦膜下腔出血之傷勢，並引發中樞
      神經休克，死者若無顱內出血，尚有救活機會等語（見原
      審卷二第51 54 、55頁）。而本院再就黃亭芸之死因與施
      用甲基安非他命究竟有無關連乙節，向國立臺灣大學醫學
      院附設醫院（下稱臺大醫院）法醫學研究所函詢結果，該
      所根據文獻（Baselt RC.,D-methaphetamine.8thed.Disp
      osition of Toxi c Drugsand Chemicals in Man,pp947.
      ），認為人體血液中甲基安非他命濃度大於0.05至2.6ug/
      m1以上，意識可能受到影響。若使用甲基安非他命致死，
      則死後血液中甲基安非他命測得之濃度應約為2.0ug/ml以
      上，安非他命濃度為0.3ug/m1以上；如果因安非他命致死
      ，則血液濃度為8. 6ug/ml （0.5-41ug/ml)以上（仍有個
      別差異存在），研判黃亭芸之心智及行為控制能力應有受
      到所使用甲基安非他命之影響。但未達致死劑量。又根據
      文獻記載（HasanI.G. ;Burney K., Radiology of Recr-
      eational Drug Abuse.Radiographics,2007；27:91 9-9
      40.），使用安非他命所造成頭部出血，多為腦內出血（
      intracereb ra1hemorr hage），極少文獻報告過使用安
      非他命後，未有創傷機轉，而發生自發性硬腦膜下腔出血
      者。故黃亭芸之硬腦膜下腔出血，應不可能為單純因吸食
      安非他命或甲基安非他命所引起。而由於黃亭芸皮膚傷害
      多位於四肢，其鼻口部並無明顯潰爛，和一般吸食甲基安
      非他命或安非他命所造成之皮膚炎位置明顯不同，故推測
      和長期吸食過量之安非他命無關，且其四肢傷口多為燙傷
      並潰爛之傷口，與一般皮膚病之傷口不同，故黃亭芸四肢
      傷口，應和皮膚病無關等情，有臺大醫院100年1月18日（
      100）醫秘字第0210 號鑑定（諮詢）案件回覆書附於本院
      卷一可稽。從而，本件已足認黃亭芸之致命死因為左前額
      腦葉底部硬腦膜下腔出血導致中樞神經休克。被告宋志宏
      辯解黃亭芸因自行施用甲基安非他命過量致死，而非硬腦
      膜下腔出血所致及身上潰瘍性傷口為皮膚病，洵無可採。
      至被告宋志宏雖又辯稱黃亭芸之死因縱為硬腦膜下腔出血
      ，然與其完全無關云云，然陳米雪於原審具結證述被告宋
      志宏會腳踢亂打黃亭芸，被告宋志宏毆打黃亭芸時，黃亭
      芸會撞到頭部，及被告宋志宏同居期間，因情緒無法控制
      曾不分部位毆打黃亭芸，黃亭芸常遭毆打，後來愈打愈嚴
      重等情（見原審卷二第35、43、46、47頁）。徵諸黃亭芸
      與被告宋志宏同居期間，其除遭曾被告宋志宏毆打外，並
      未遭到其他人毆打攻擊已如前述，足見黃亭芸頭部致命創
      傷即左前額腦葉底部硬腦膜下腔出血，確係遭被告宋志宏
      毆打所致，被告宋志宏前揭辯解，查與事證不符，自非可
      採。
（六）有關被告宋志宏究竟係出於殺死黃亭芸之犯意或係基於傷
      害黃亭芸之犯意而有前述加害黃亭芸之行為。查殺人與傷
      害致死之區別，即在下手加害時有無死亡之預見為斷。至
      受傷處所是否致命部位，及傷痕之多寡，輕重如何，僅足
      供認定有無殺意之參考，原不能為區別殺人與傷害致人死
      之絕對標準，此有最高法院19年上字第718 號判例要旨可
      憑。亦即不能單以被害人傷勢嚴重又發生死亡結果，即認
      定加害人係基殺人故意而實行殺人犯行。被告宋志宏自與
      黃亭芸同居開始，雖動輒率爾以電擊、水管抽打、香煙觸
      燙、毆打黃亭芸頭部及身體各處等方式傷害黃亭芸，藉以
      取樂或發洩情緒。其間，並於97年11月7 日，由黃亭芸書
      立內容為「本人黃亭芸因於96年、97年間，長期施用海洛
      因、安非他命成癮，於民國97年10月16日自覺事態嚴重，
      自行求助友人（位於樹林市之友人宋志宏先生）幫忙自己
      惡習戒除毒癮。當下也已經告知監護人自己毒癮、嚴重性
      及託友人幫忙勒戒相關事宜，把自己死馬當活馬醫。我個
      人精神上、思想、為人處事已經出現自殺、自殘、妄想之
      真實狀況不斷發生，因擔心連累友人宋志宏先生遭受相關
      刑責，特此書立證明書表示以茲作為日後憑證。立書人黃
      亭芸97、11、7 」之遺書並予收藏（見同上他字偵查卷第
      19、2 0 頁）。陳米雪於接受測謊鑑定時，對實施測謊之
      鑑定人員林故廷陳稱被告宋志宏常跟黃亭芸說妳的生日就
      是妳的死期，被告宋志宏要拿遺書當證據等語（見98年度
      偵字20027 號卷第42頁）。然黃亭芸係於97年11月24日上
      午7 時10分許，始因頭頂部皮下出血、左前額腦葉底部硬
      腦膜下腔出血導致中樞神經休克併發甲基安非他命導致之
      中毒性休克而昏迷、脫肛。在黃亭芸書立上開遺書之時，
      尚未受有致命之創傷，即不能認被告宋志宏於黃亭芸書立
      遺書當時，其主觀上對黃亭芸日後死亡結果之發生，已有
      必然而確定之認識。又被告宋志宏是否曾對黃亭芸陳稱「
      妳的生日就是妳的死期」，因僅有陳米雪前述片面說詞，
      此部分不能逕信為事實。而前引黃亭芸遺書之意旨在於表
      明其本身有施用毒品之情形，而黃亭芸確有施用甲基安非
      他命之習性，可見前述，以甲基安非他命之藥劑作用而言
      ，對施用者雖有一時興奮效果，但長期施用者，會嚴重影
      響身心健康，包括記憶力損失、暴力傾向、發生精神錯亂
      行為，以及潛在之心臟與腦部傷害等，被告宋志宏亦可能
      欲以黃亭芸所立遺書，在黃亭芸果因施用甲基安非他命而
      有自殘或甚而自殺行為時，藉此撇清相關責任，不能逕以
      上開黃亭芸之遺書記載，認被告宋志宏確有殺死黃亭芸之
      直接故意，或以此認為黃亭芸發生死亡結果亦符被告宋志
      宏之本意，而謂被告宋志宏有殺害黃亭芸之不確定故意。
      此外，黃亭芸係受被告宋志宏接續毆打，其左前額腦葉底
      部硬腦膜下腔出血導致中樞神經休克而死亡，已如前述。
      而被告宋志宏於97年11月24日上午7 時10分許，發現黃亭
      芸有休克、脫肛之現象，經陳米雪告知後，即撥打119 電
      話請求將黃亭芸送醫急救，在救護人員趕抵本件同居處所
      時，被告宋志宏正背黃亭芸出門準備下樓將黃亭芸送上救
      護車，有前引陳米雪證詞及臺北縣政府警察局樹林分局受
      理相驗初步調查報告暨報驗書可憑（見同上相字第1487號
      相驗卷第3 、4 頁）。有關黃亭芸死亡前之身體意識狀態
      ，據臺大醫院法醫學研究所鑑定結果，該所根據法務部法
      醫研究所之解剖鑑定資料，認為黃亭芸硬腦膜下腔有血塊
      且已有白血球反應，意謂存在有時間性（法務部法醫研究
      所認在死亡前24小時前已有出血），而解剖記錄中提到黃
      亭芸腦實質無出血，腦髓皮質有輕度鬱血和水腫，但未提
      及有無腦疝（Hernia tion ），若在無腦疝情況下且如解
      剖呈輕度水腫情形下，黃亭芸有可能有一段意識清醒狀態
      時期，但在達中樞神經休克前，應有逐漸意識模糊的時段
      存在，此有臺大醫院100 年3 月15日（10 0）醫秘字第05
      17號鑑定（諮詢）案件回覆書附於本院卷可按。又陳米雪
      亦證稱黃亭芸死亡前一天，一直說身體不舒服，吃不下東
      西，只想喝水，就看了很難過，一下子說要被告宋志宏送
      她去醫院，然後被告宋志宏將證件拿來，她自己又說不去
      了，24日早上，陳米雪見黃亭芸臉部發綠，即叫被告宋志
      宏打電話叫救護車，被告宋志宏遂打119 電話叫救護車，
      救護人員從電梯門口要進入其等住處時，被告宋志宏即背
      黃亭芸出門等情。而被告宋志宏本身並無醫學之專業，黃
      亭芸在死亡前一日，既曾對被告宋志宏表示其身體不舒服
      ，要求被告宋志宏送她去醫院，然在被告宋志宏拿取證件
      後，黃亭芸又表示不去，足認被告宋志宏並非無意將黃亭
      芸送醫救治，而黃亭芸在死亡之前，仍有一段意識清醒狀
      態時期，在達中樞神經休克前，乃逐漸意識模糊。被告宋
      志宏既係以傷害黃亭芸發洩情緒或取樂，其應無殺死黃亭
      芸之動機或必要，又黃亭芸所受左前額腦葉底部硬腦膜下
      腔出血致命傷係隱於顱內，被告宋志宏未具有醫學專業，
      其在毆打黃亭芸後，未能警覺黃亭芸已受有左前額腦葉底
      部硬腦膜下腔出血之足以致命傷害，而未能及時將之送醫
      ，遲於97年11月24日上午7 時10分，發現黃亭芸有休克、
      脫肛之現象，乃撥打119 電話將黃亭芸送醫急救，並未悖
      離經驗常情。參諸陳米雪證詞，黃亭芸在死亡前一日，亦
      曾對被告宋志宏表示其身體不舒服，要求被告宋志宏送她
      去醫院，被告宋志宏並非完全不予回應，其尚且拿取證件
      欲帶黃亭芸就醫，係黃亭芸表示無意就醫，被告宋志宏乃
      未將其送往醫院醫治。據上各情互析，堪認被告宋志宏主
      觀上應無殺死黃亭芸之意欲，在查無其他積極證據之情況
      下，不能率斷被告宋志宏係出於殺害黃亭芸之用意而放任
      黃亭芸死亡結果發生，而認被告宋志宏有殺死黃亭芸之直
      接故意或謂其有殺死黃亭芸之不確定故意，更不能以推定
      方式，認被告宋志宏撥打119 電話將黃亭芸送醫之舉措目
      的在於刻意製造有利事證而藉此脫免殺人罪責。依罪證有
      疑，利於被告認定之證據裁判法則，本件僅能認被告宋志
      宏係基於傷害黃亭芸之犯意而有前述傷害黃亭芸致死之行
      為。而揆諸最高法院29年上字第1011號判例要旨：刑法第
      277 條第2 項傷害致人於死之罪，係因犯罪致發生一定結
      果而為加重其刑之規定，按照同法第17條固以行為人能預
      見其結果發生時，始得適用，然所謂能預見乃指客觀情形
      而言，即依一般人之知識經驗可得預見其發生死亡之結果
      為已足，此有最高法院91年度臺上字第50號判例意旨可憑
      。而人之頭部本為身體要害部位，被告宋志宏在與黃亭芸
      同居期間，屢以電擊、水管抽打、香煙觸燙及拳腳徒手毆
      打黃亭芸頭部及身體等方式，接續傷害黃亭芸，其間更造
      成黃亭芸頭部撞擊地板及牆壁，並因而造成黃亭芸前額腦
      葉底部硬腦膜下腔出血導致中樞神經休克死亡，依一般人
      之知識經驗，被告宋志宏之傷害黃亭芸行為，足以引起黃
      亭芸死亡之結果，於客觀情形，被告宋志宏不得謂無預見
      之可能，被告宋志宏於黃亭芸之因傷身死，當應負傷害致
      死之責任。被告宋志宏辯稱其僅有以水管抽打傷害黃亭芸
      之行為，應負傷害罪，自無可採。至被告宋志宏以陳米雪
      於檢察官偵訊之供詞及原審證述不實為由，聲請本院再傳
      訊已解送回中國大陸地區之陳米雪到庭作證，然陳米雪對
      於被告宋志宏如何傷害黃亭芸致死之犯罪事實經過，均已
      於原審具結證述綦祥，並經交互詰問程序而為合法調查，
      信而有憑，堪以採認，本件被告宋志宏犯罪事證既明，依
      刑事訴訟法第196 條、163 條之2 第2 項第3 款規定，本
      院自無再傳喚陳米雪到庭作證之必要，併此敘明。
三、綜上，被告宋志宏所辯各節，均無可採，其轉讓禁藥甲基安
    非他命予黃亭芸施用及傷害致黃亭芸於死等犯行事證明確，
    堪以認定，應依法論科。
貳、論罪科刑及上訴駁回或撤銷改判之理由
一、按甲基安非他命固為毒品危害防制條例第 2條第2項第2款所
    規定之第二級毒品，惟甲基安非他命亦經行政院衛生署公告
    列為不准登記藥品及禁止使用，自亦屬藥事法第22條第 1項
    第1款所規定之禁藥。次按藥事法第83條第1項轉讓禁藥罪之
    法定刑為7年以下有期徒刑，得併科500萬元以下罰金，較毒
    品危害防制條例第8條第2項轉讓第二級毒品罪之法定刑為重
    ，藥事法第83條第1 項係於93年4 月21日修正公布，同年月
    23 日 施行，為毒品危害防制條例之後法，而毒品之範圍尚
    包括影響精神物質與其製品，至藥事之管理，亦非僅止於藥
    品之管理，毒品未必係經公告之禁藥，禁藥亦未必為毒品，
    毒品危害防制條例與藥事法二者，並無必然之特別法與普通
    法關係；故除有轉讓之第二級毒品達毒品危害防制條例第8
    條第6 項之一定數量，經依法加重後之法定刑較藥事法第83
    條第1 項之法定刑為重之情形外，因藥事法第83條第1 項為
    後法，且為重法，應優先適用藥事法處罰。核被告宋志宏提
    供甲基安非他命予黃亭芸施用，係犯藥事法第83條第1 項之
    轉讓禁藥罪，被告宋志宏密集轉讓數量不詳之甲基安非他命
    予黃亭芸供其施用，並為性交助興之用，時間接續，對象同
    一，且均於本件同居處所為之，其犯罪行為獨立性薄弱，難
    以強行割裂，應以接續犯處以一罪。公訴意旨雖認被告所為
    ，係犯刑法第30條第1 項、毒品危害防制條例第10條第2 項
    之幫助施用第二級毒品罪。惟被告黃志宏係於同居期間無償
    提供甲基安非他命供黃亭芸施用，自屬轉讓甲基安非他命之
    行為，而非僅止於單純幫助施用甲基安非他命行為甚明，公
    訴人此部分公訴意旨，容有未洽，然起訴之基本事實既屬同
    一，本院自得依法變更起訴之法條。被告宋志宏轉讓前持有
    甲基安非他命之低度行為，應為其轉讓之高度行為所吸收，
    不另論罪。又被告基於傷害犯意，自97年10月17日起至同年
    月24日黃亭芸送醫時止，持續以電擊、水管抽打黃亭芸身體
    等方法為傷害行為，並徒手毆打黃亭芸頭部及身體各處，其
    間又造成黃亭芸頭部撞擊地板及牆壁，終致黃亭芸因硬腦膜
    下腔出血導致中樞神經休克（併發甲基安非他命導致之中毒
    性休克）而死亡，被告傷害致黃亭芸於死，其所實行之傷害
    行為，時間密集接續，地點同一，難以強行割裂，應以接續
    傷害而犯傷害致人於死罪論處。被告宋志宏所犯傷害致人於
    死、轉讓禁藥2 罪，犯意各別，行為互殊，應予分論併罰。
二、原審以被告宋志宏提供甲基安非他命予黃亭芸施用，犯藥事
    法第83條第1 項之轉讓禁藥罪，並審酌被告宋志宏轉讓禁藥
    之犯罪動機、手段、目的、轉讓期間、情節及犯後態度等一
    切情況，量處有期徒刑1 年，認事用法均無違誤，量刑亦稱
    妥適，被告宋志宏提起上訴，執詞否認其有轉讓禁藥甲基安
    非他命予黃亭芸之犯行，請求改判無罪，為無理由，此部分
    上訴，應予駁回。又原審以被告宋志宏係基於殺死黃亭芸之
    間接故意，而以事實欄所示方式予以凌虐，進而導致黃亭芸
    硬腦膜下腔出血導致中樞神經休克，符合其殺人本意，對被
    告宋志宏所為，以犯刑法第271 條第1 項殺人罪論處，固非
    無見。然本院尚查無積極證據可認被告宋志宏有殺死黃亭芸
    之殺人犯罪故意，被告宋志宏所為，應以犯刑法第277 條第
    2 項之傷害致人於死罪論處，已如前述，原審未查上情，論
    以犯刑法第271 條第1 項殺人罪，容有未當。公訴意旨認被
    告宋志宏應成立殺人罪，亦有未合，然起訴之基本事實仍屬
    同一，本院爰變更起訴法條而為審理。被告宋志宏否認其有
    傷害黃亭芸致死之犯行，提起上訴，請求改判傷害罪，及檢
    察官請求諭知死刑，雖無理由，然原判決關於此部分既有上
    述可議瑕疵，自應由本院撤銷改判。
三、按刑事審判之量刑，在於實現刑罰權之分配正義。故法院對
    有罪之被告科刑，應符合罪刑相當之原則，使罰當其罪，以
    契合人民之法律感情。此所以刑法第57條明定科刑時應審酌
    一切情狀，尤應注意該條所列各款事項，以為科刑輕重之標
    準，此最高法院94年臺上字第2131號、94年臺上字第2275號
    刑事判決意旨可供參照。本院審酌被告宋志宏為一己狎玩取
    樂，竟置黃亭芸身體健康及人性尊嚴於不顧之凌虐傷害黃亭
    芸致死之犯罪動機、目的、情節、與黃亭芸之關係，兼衡其
    犯後態度及於發現黃亭芸命危時，尚且撥打119 電話將黃亭
    芸送醫等情狀，依有期徒刑之最重法定刑，量處有期徒刑15
    年，並與前述上訴駁回之轉讓禁藥罪所處有期徒刑1 年刑期
    ，合併定應執行有期徒刑15年6 月，以資懲戒。至被告宋志
    宏被訴私行拘禁黃亭芸於本件同居處所而剝奪其行動自由部
    分，因無積極證據可資認定而應為無罪諭知（詳後述），且
    被告宋志宏傷害黃亭芸致死之行為，不能以刑法第271 條第
    1 項殺人罪論處，檢察官提起上訴，請求基於比例及平等原
    則，依殺人罪之最重刑度，判處被告宋志宏死刑，已逾法定
    罪刑範圍，自無可採。扣案如附表一所示之物，為被告宋志
    宏所有，經被告宋志宏陳明在案，又係供被告宋志宏犯
    本件傷害黃亭芸致死罪所用之物，應依刑法第38條第1項 第
    2 款規定宣告沒收。至如附表二所示之扣案物品，均非違禁
    物，亦無積極證據證明與本件被告宋志宏所犯之傷害致死或
    轉讓禁藥罪有關，爰不予諭知沒收。
參、被告宋志宏被訴妨害自由無罪部分：
一、公訴意旨另略以：被告宋志宏自97年10月17日起至同年月24
    日上午7 時10分許黃亭芸死亡時止，持續基於妨害自由之犯
    意，以掌控黃亭芸所有行動電話，並提供甲基安非他命予黃
    亭芸施用及使用錄影設備拍攝等方式，將黃亭芸私行拘禁於
    本件同居處所而剝奪其行動自由，因認被告宋志宏上述行為
    ，另涉犯刑法第302 條第1 項之剝奪行動自由罪嫌。
二、按犯罪事實應依證據認定之，無證據不得認定犯罪事實；不
    能證明被告犯罪者，應諭知無罪之判決，刑事訴訟法第154
    條第2 項、第301 條第1 項分別定有明文。而所謂認定犯罪
    事實之證據，係指足以認定被告確有犯罪行為之積極證據而
    言，該項證據自須適合於被告犯罪事實之認定，始得採為斷
    罪資料。且刑事訴訟上證明之資料，無論其為直接或間接證
    據，均須達於通常一般之人均不致有所懷疑，而得確信其為
    真實之程度，始得據為有罪之認定，若其關於被告是否犯罪
    之證明未能達此程度，而有合理懷疑之存在，致使無從形成
    有罪之確信，根據「罪證有疑、利於被告」之證據法則，即
    不得遽為不利被告之認定，最高法院著有53年台上字第656
    號、29年上字第3105號、76年台上字第4986號判例可資參照
    。次按刑事訴訟法第161 條已於91年2 月8 日修正公布，其
    第1 項規定：檢察官就被告犯罪事實，應負舉證責任，並指
    出證明之方法。因此，檢察官對於起訴之犯罪事實，應負提
    出證據及說服之實質舉證責任。倘其所提出之證據，不足為
    被告有罪之積極證明，或其指出證明之方法，無從說服法院
    以形成被告有罪之心證，基於無罪推定之原則，自應為被告
    無罪判決之諭知（最高法院92年臺上字第128 號判例參照）
    。
三、本件檢察官認被告宋志宏涉犯刑法第302 條第1 項之剝奪行
    動自由罪嫌，係以被告宋志宏曾提供甲基安非他命予黃亭芸
    施用及陳米雪之證詞與被告宋志宏之供述，暨本件有所謂被
    告宋志宏監視陳米雪行動之DV監視錄影資料為其主要論據。
    訊據被告宋志宏堅詞否認有公訴意旨所指之私行拘禁黃亭芸
    犯行，辯稱：我與黃亭芸同居期間，並未限制黃亭芸行動自
    由，黃亭芸並得自由離去等語。經查：陳米雪於原審時雖證
    述被告毆打黃亭芸之犯行明確，惟並未述及被告有何積極將
    黃亭芸私行拘禁於本件同居處所而剝奪黃亭芸行動自由之舉
    動，此觀前引陳米雪證詞即明。且證人黃含笑於原審亦證述
    其於黃亭芸與被告同居期間，曾分別於97年10月17日、10月
    21日及11月2 日，三次與黃亭芸見面，及黃含笑自己曾與黃
    亭芸爭吵，黃亭芸個性很好強，不會求人而離去等語（見原
    審卷三第28、第25頁）。再參諸證人即臺北縣樹林市○○路
    211 號社區警衛余秋生證述其曾經看見陳米雪與黃亭芸一行
    步行進入社區，亦曾見過黃亭芸單獨一人步行進入社區等語
    （見原審卷三第32頁），可見黃亭芸於與被告宋同居期間雖
    受被告暴行，然仍得自由出入離去，而陳米雪亦證稱黃亭芸
    之所以於死亡前一、二星期未外出活動，係因傷重而無法行
    動，可見前述。據此，本件並無證據可認被告宋志宏有積極
    之私行拘禁黃亭芸於本件同居處所而剝奪其行動自由之行為
    ，自難逕論被告宋志宏有公訴意旨所指剝奪黃亭芸行動自由
    犯行。再者，檢察官指稱被告宋志宏係以掌控黃亭芸行動電
    話、提供甲基安非他命予黃亭芸施用及使用錄影設備拍攝等
    方式而將黃亭芸私行拘禁於本件同居處所予以剝奪行動自由
    。然行動電話僅為通訊工具，檢察官就被告宋志宏如何以掌
    控黃亭芸行動電話方式而私行拘禁剝奪黃亭芸行動自由，並
    未舉證以明之。而本件依檢察官所舉證據，亦僅能證明被告
    宋志宏有轉讓禁藥甲基安非他命予黃亭芸施用之犯行，而黃
    亭芸於與被告宋志宏同居之施用甲基安非他命期間，並非不
    能自主行動外出，已經黃含笑、余秋生證明在案，在無積極
    證據之情況下，不能以被告宋志宏曾提供甲基安非他命予黃
    亭芸施用，即推定其以此方法控制黃亭芸而將之私行拘禁於
    本件同居處所藉以剝奪其行動自由。此外，對於檢察官指稱
    本件扣案ＤＶ錄影畫面足以顯示被告宋志宏曾使用錄影設備
    拍攝監視黃亭芸以拘禁黃亭芸部分。經原審及本院勘驗該錄
    影畫面內容，其係被告宋志宏拍攝其與黃亭芸及陳米雪共處
    於本件同居處所房間之生活情形，其中雖有被告宋志宏自說
    自話之旁白，但未見黃亭芸身體受有拘束，亦未見被告宋志
    宏有任何積極拘禁黃亭芸或剝奪黃亭芸行動自由之舉動（見
    原審卷一第132 至135 頁背面；本院100 年5 月11日審判筆
    錄第2 頁）。檢察官未查明該錄影畫面之實際內容，指稱其
    錄影畫面足以顯示被告宋志宏曾使用錄影設備拍攝監視黃亭
    芸以拘禁黃亭芸並剝奪其行動自由，容有誤會。而被告宋志
    宏雖曾將黃亭芸綁於椅子，或利用黑膠帶將鐵片、鐵筷綁定
    於黃亭芸身體，藉由電線連接電源或直接持電擊棒電擊黃亭
    芸身體；以水管抽打黃亭芸身體各處；以香煙觸燙黃亭芸身
    體；命黃亭芸身著重型機車安全帽及護具，任由被告宋志宏
    恣意以拳腳毆打黃亭芸頭部及身體各處，其間並造成黃亭芸
    頭部撞擊地板或牆壁，然被告宋志宏前述行為之目的在於傷
    害黃亭芸，而非如起訴意旨所稱欲將黃亭芸私行拘禁於本件
    同居處所，而其為傷害黃亭芸，因而實行前述傷害行為，其
    間雖造成黃亭芸之行動自由一時受有限制，亦屬傷害行為之
    一部分或當然之結果，在查無積極證據，足以認定被告宋志
    宏另有私行拘禁黃亭芸於本件同居處所之犯意及行為情況下
    ，不能率然認被告宋志宏有公訴意旨所稱之將黃亭芸私行拘
    禁於本件同居處所而剝奪其行動自由罪行。而本件既不能證
    明被告宋志宏此部分犯罪，揆諸前開說明，原審為被告宋志
    宏此部分無罪之諭知，並無不當，檢察官起起上訴，指稱被
    告宋志宏係以多重方法剝奪黃亭芸行動自由，而於電擊加害
    黃亭芸之過程中尚且將黃亭芸捆綁於電腦椅上而犯有剝奪行
    動自由罪，請求本院撤銷原審此部分判決，另行改判被告宋
    志宏有罪，為無理由，應予駁回。
乙、被告宋黃美玲部分：
一、訊據被告宋黃美玲固坦承其遇見陳米雪後，曾自陳米雪處取
    回乙只黑色塑膠袋並將之寄放在同棟住戶王中尹夫妻處，及
    其於同日16時許，親自前往王中尹夫妻住處取回該只黑色塑
    膠袋丟棄等情，惟矢口否認湮滅證據犯行，辯稱；我當時趕
    往案發現場，因見現場凌亂不堪，詢問警察可否打掃後下樓
    巧遇陳米雪，得知陳米雪丟棄1 包垃圾，擔心該包垃圾在拾
    荒者翻找下污染環境或曝露黃亭芸所著骯髒不雅之衣物，始
    持往王潘煥雲處寄放，待回來後交由陳麗華代為丟棄，而該
    包垃圾袋很輕，應不可能裝有電線、繩索、水管、電擊棒等
    物，我亦不知該包垃圾內有何物，更不知與本案有何關連云
    云，我無湮滅關於被告宋志宏犯罪證據之犯意及行為云云。
二、經查：被告宋志宏於事實欄所示時地撥打119 電話將黃亭芸
    緊急送醫後，擔心犯行曝露，隨即指示陳米雪在案發現場清
    理其傷害黃亭芸所用之電線、繩索、水管、電擊棒等物品，
    陳米雪將上開物品丟至本件黑色塑膠垃圾袋，並依被告宋志
    宏指示刻意迂迴下樓路徑，而將本件黑色塑膠垃圾袋丟棄在
    宋志宏上址住處社區1 樓公用垃圾桶內，適被告宋黃美玲聽
    聞鄰居告知被告宋志宏住處發生命案，因員警封鎖現場趕來
    關切，又遇見下樓之陳米雪，經陳米雪將被告宋志宏毆打黃
    亭芸之事告知被告宋黃美玲後，被告宋黃美玲詢問陳米雪案
    發現場是否已經收拾完畢，陳米雪乃告知其上揭收拾與丟棄
    本件黑色塑膠垃圾袋經過等情，業經陳米雪於原審證述明確
    （見原審卷三第76至78頁背面）。陳米雪與被告宋黃美玲並
    無仇怨，已無冒偽證重罪之處罰而設詞構陷被告宋黃美玲之
    必要，而其證詞內容亦屬同犯湮滅證據罪之犯罪自白，衡情
    更無刻意作偽之可能。而被告宋黃美玲係將本件黑色塑膠垃
    圾袋寄放於王中尹夫妻住處後，於同日16時許，為被告宋黃
    美玲親自取回後予以丟棄之過程，亦經證人王潘煥雲即王中
    尹之配偶於原審證述明確（見原審卷三第79頁背面至81頁）
    ，核與被告宋黃美玲供述相符（見原審卷三第160 頁、167
    頁正反面）。被告宋黃美玲雖以前詞為辯，惟其所辯與陳米
    雪之證詞不符，陳米雪於原審已明確證稱其當時對被告宋黃
    美玲說「出事情了，宋志宏把她打死了」等語（見原審卷三
    第75頁），並證稱被告宋黃美玲曾問其傷害黃亭芸之物品有
    無收拾好，並問其丟棄在何處，經其告知本件黑色塑膠垃圾
    袋在1 樓垃圾筒後，被告宋黃美玲乃指示其拿至王中尹夫妻
    住處寄放等語（見原審卷三第76頁），而王潘煥雲並非本件
    案發地點社區大樓負責清潔之工作人員或業者，被告宋黃美
    玲先前亦從無委託王潘煥雲處理垃圾之情況，此經王潘煥雲
    於原審證述在案（見原審卷三第80頁），並為被告宋黃美玲
    所不爭執。參諸被告宋黃美玲於原審時自承其於案發後上樓
    查看現場並進行打掃之情（見原審卷三第174 頁），且於警
    詢時自承其曾告知王潘煥雲不要打開本件黑色塑膠垃圾袋觀
    看等語（見同上偵字偵查卷第11頁），綜觀被告宋黃美玲指
    示寄放本件黑色塑膠垃圾袋之時機，及事後親自往取丟棄之
    情形，堪認被告宋黃美玲此等舉動，係在明知本件黑色塑膠
    垃圾袋內裝涉及被告宋志宏刑事案件之證據後而故意為之。
    至於被告宋黃美玲辯稱其係將本件黑色塑膠垃圾袋交社區清
    潔人員陳麗華將之丟棄乙節，若其真有湮滅證據之犯意，不
    會將之交由他人處理，而該包垃圾袋重量很輕，不可能裝有
    電擊棒等犯罪證據云云。經本院於100 年4 月20日傳喚陳麗
    華到庭作證，其雖證稱被告宋黃美玲於本件案發當日曾交1
    小包比Ａ４紙張尺寸略大之重量輕之黑色塑膠袋裝之垃圾請
    其代為丟棄（見本院卷二100 年4 月20日審判筆錄第4 、5
    頁）。然觀陳米雪前述可信之證詞，本件黑色塑膠垃圾袋內
    既裝有傷害黃亭芸所用之電線、繩索、水管、電擊棒等物品
    ，自有相當之重量，被告宋黃美玲於98年11月12日接受檢察
    官偵訊時，係供稱其將本件黑色垃圾袋拿去樓下丟棄，並未
    指出有所謂代其丟棄之清潔人員陳麗華（見同上偵字第20
    027 號偵查卷第224 頁）。縱然陳麗華證言屬實，亦無從據
    此認被告宋黃美玲所交付予陳麗華丟棄者即為本件黑色塑膠
    垃圾袋，被告宋黃美玲於原審98年11月24日準備程序雖一度
    為認罪之陳述（見原審卷一第43頁背面），事後翻供，改以
    前詞置辯，其所辯各節，顯係畏罪卸責之偽詞，亦不足置信
    。
三、綜上，本件事證明確，被告宋黃美玲湮滅證據犯行，堪以認
    定，應依法論科。
四、核被告宋黃美玲所為，係犯刑法第165 條前段之湮滅證據罪
    。被告宋黃美玲與陳米雪間，就上揭湮滅證據犯行，有犯意
    聯絡及行為分擔，為共同正犯。查被告宋黃美玲與被告宋志
    宏係母子關係，有其等全戶戶籍查詢結果資料在卷可憑（見
    同上警聲搜字卷第27頁），為1 親等之直系血親，被告宋黃
    美玲為迴護圖利其子而犯本件湮滅證據罪，應依刑法第167
    條規定減輕其刑。被告宋黃美玲於原審98年11月24日準備程
    序雖一度為認罪之陳述（見原審卷一第43頁背面），要求改
    以簡易判決處刑，然其於原審續行準備程序及審理時隨即翻
    供，改以前詞置辯，通觀其於本案實為採無罪抗辯，無從認
    其於被告宋志宏所犯本件傷害致死案件判決確定前自白湮滅
    證據犯行，不得依刑法第166 條規定減輕其刑。原審同上事
    實認定及法律適用，審酌被告宋黃美玲因一己圖利其子之心
    ，竟湮滅被告宋志宏之刑事證據，增犯罪偵查及訴追之困難
    ，應受非難，惟念其平日素行尚佳，因護子心切致罹刑章，
    衡其犯罪動機、目的、手段、所造損害、犯後態度及原審檢
    察官於審理時請求從輕量刑等一切情狀，量處有期徒刑5 月
    ，並諭知如易科罰金以新臺幣1 千元折算1 日，認事用法，
    均無違誤，量刑亦稱妥適，被告宋黃美玲提起上訴，請求改
    判其無罪，此部分上訴為無理由，應予駁回。
據上論斷，應依刑事訴訟法第368條、第369條第1項前段、第364
條、第299 條第1 項前段、第300 條，刑法第277 條第2 項、第
38條第1 項第2 款、第51條第5 款，判決如主文。
本案經檢察官侯寬仁到庭執行職務。
中    華    民    國   100    年    6     月    22    日
                 刑事第二十四庭  審判長法  官  李錦樑
                                       法  官  朱瑞娟
                                       法  官  陳恆寬
以上正本證明與原本無異。
被告宋志宏部分，如不服本判決，應於收受送達後10日內向本院
提出上訴書狀，其未敘述上訴之理由者並得於提起上訴後10日內
向本院補提理由書（均須按他造當事人之人數附繕本）「切勿逕
送上級法院」。
被告宋黃美玲部分，不得上訴。
                                       書記官  黃家麟
中    華    民    國   100    年    7     月    1     日
附錄本案論罪科刑法條全文
刑法第165條
偽造、變造、湮滅或隱匿關係他人刑事被告案件之證據，或使用
偽造、變造之證據者，處2年以下有期徒刑、拘役或5百元以下罰
金。
刑法第277條
傷害人之身體或健康者，處3年以下有期徒刑、拘役或1千元以下
罰金。犯前項之罪因而致人於死者，處無期徒刑或 7年以上有期
徒刑；致重傷者，處3年以上10年以下有期徒刑。
藥事法第83條
明知為偽藥或禁藥，而販賣、供應、調劑、運送、寄藏、牙保、
轉讓或意圖販賣而陳列者，處 7年以下有期徒刑，得併科新臺幣
5百萬元以下罰金。
附表一
┌──┬─────────┬───┬───┬───────────────┐
│編號│    品   名       │數  量│所有人│        備          註        │
├──┼─────────┼───┼───┼───────────────┤
│  1 │紅黑色電線        │3條   │宋志宏│供被告宋志宏電擊傷害黃亭芸時所│
│    │                  │      │      │用之物                        │
├──┼─────────┼───┼───┼───────────────┤
│  2 │安全帽            │2頂   │宋志宏│被告宋志宏命黃亭芸穿著後予以毆│
│    │                  │      │      │打取樂之用                    │
├──┼─────────┼───┼───┼───────────────┤
│  3 │防摔衣            │2件   │宋志宏│同上                          │
│    │                  │      │      │                              │
└──┴─────────┴───┴───┴───────────────┘

附表二
┌──┬─────────┬───┬───┬───────────────┐
│編號│    品   名       │數  量│所有人│        備          註        │
├──┼─────────┼───┼───┼───────────────┤
│  1 │硬碟              │4個   │宋志宏│非供被告本件實行傷害致死或轉讓│
│    │                  │      │      │禁藥犯行所用之物              │
├──┼─────────┼───┼───┼───────────────┤
│  2 │軟碟機            │1台   │宋志宏│同上                          │
├──┼─────────┼───┼───┼───────────────┤
│  3 │黃亭芸陳述書      │1份   │宋志宏│同上                          │
│    │                  │      │      │                              │
├──┼─────────┼───┼───┼───────────────┤
│  4 │V8攝影機          │1台   │宋志宏│同上                          │
├──┼─────────┼───┼───┼───────────────┤
│  5 │皮手套            │4雙   │宋志宏│查無證據可認係被告實行本件傷害│
│    │                  │      │      │致死罪所用之物                │
├──┼─────────┼───┼───┼───────────────┤
│  6 │護膝              │3個   │宋志宏│同上                          │
├──┼─────────┼───┼───┼───────────────┤
│  7 │鴨舌帽            │1頂   │宋志宏│同上                          │
├──┼─────────┼───┼───┼───────────────┤
│  8 │光碟片            │719片 │宋志宏│ 非供被告本件實行傷害致死或轉 │
│    │                  │      │      │ 禁藥犯行所用之物             │
│    │                  │      │      │                              │
├──┼─────────┼───┼───┼───────────────┤
│  9 │SD卡              │2張   │宋志宏│同上                          │
│    │                  │      │      │                              │
├──┼─────────┼───┼───┼───────────────┤
│ 10 │筆記本            │1本   │宋志宏│同上                          │
├──┼─────────┼───┼───┼───────────────┤
│ 11 │黃亭芸身分證影本  │1張   │宋志宏│同上                          │
├──┼─────────┼───┼───┼───────────────┤
│ 12 │黃亭芸照片        │1張   │宋志宏│同上                          │
├──┼─────────┼───┼───┼───────────────┤
│ 13 │黃亭芸自白書      │1份   │宋志宏│同上                          │
├──┼─────────┼───┼───┼───────────────┤
│ 14 │黃亭芸使用之剪刀  │1把   │宋志宏│同上                          │
├──┼─────────┼───┼───┼───────────────┤
│ 15 │黃亭芸使用之理髮器│1把   │宋志宏│同上                          │
├──┼─────────┼───┼───┼───────────────┤
│ 16 │畫有求合圖樣之紙板│1張   │宋志宏│同上                          │
└──┴─────────┴───┴───┴───────────────┘